臺灣臺北地方法院刑事裁定　　　　　　　　　　　　　　九十一年度自字第五九號
　　自　訴　人　丙○○
　　被　　　告　乙○○
右列被告等因偽造文書案件，經自訴人提起自訴，本院裁定如左：
    主      文
自訴駁回。
    理      由
一、自訴意旨如附件自訴狀影本所載。
二、按法院或受命法官於自訴案件第一次審判期日前訊問及調查結果，如認為案件有
    刑事訴訟法第二百五十二條至第二百五十四條之情形者，得以裁定駁回其自訴，
    同法第三百二十六條第三項定有明文。
三、自訴人提起自訴，無非以：（一）登載不實部分：(1)台灣台北地方法院檢察署檢
    察官乙○○於該署九十年度偵字第一二九○五號不起訴處分書第二頁記載引用「
    最高法院七十年度台上字第二九九二號判決」，然查最高法院七十年度並無上述
    刑事判決文號，顯係乙○○檢察官虛構，而使自訴人無法獲得法律正義保證權利
    。(2)台灣高等法院檢察署主任檢察官甲○於該署九十年度議字第三二五二號處分
    書第二頁引用最高法院七十二年第十四次刑事庭會議決議意旨時，將該決議意旨
    最後結論「應成立變造文書罪」竄改為「應成立偽造文書罪」，將偽造與變造混
    為一談，使自訴人無法獲得法律正義保障權利。因認被告乙○○檢察官、甲○主
    任檢察官均涉犯刑法第二百十三條公務員明知為不實之事項，而登載於職務上所
    掌之公文書罪嫌。（二）違背法理正義部分：乙○○檢察官認以單純影印方式重
    製文書影本，並未擅改其中資料內容，無刑法偽造文書罪責可言；且自訴人遭他
    人影印身份證公布，醜化影像，形同拘禁，妨害精神自由，致自訴人受醜評貶視
    ，乙○○檢察官竟就其告訴之強制罪、妨害自由、公然侮辱部分處分不起訴。而
    台灣高等法院主任檢察官甲○亦認「刑法之偽造文書罪，以無制作權而冒用他人
    名義制作內容不實之文書為構成要件，易言之，除制作人無權制作外，尚須其所
    制作之文書內容不實，始足當之」，而認定行為人僅將聲請人之身分證影印公布
    ，並未將其身份證內容加以竄改，與偽造文書罪之構成要件不合；且認前案自訴
    人之身分證僅單純因放大影印而改變影像，並無證據證明行為人以影印機以外之
    器材或其他方法，故意改變醜化自訴人之影像，況行為人並非意在貶損自訴人之
    人格與社會評價，難認有公然侮辱之犯意。又乙○○檢察官認前案行為人所為無
    刑法第三百十五條妨害書信秘密可言，甲○主任檢察官則認前案行為人所為不符
    同法第三百十七條妨害工商秘密罪之構成要件，致自訴人前案之各項告訴遭不起
    訴確定，因認被告乙○○、甲○二人所為之不起訴處分及駁回再議聲請之處分均
    違背法理正義，有台灣台北地方法院檢察署檢察官九十年度偵字第一二九○五號
    、台灣高等法院檢察署九十年度議字第三二五二號處分書資料在卷可參，資為論
    據。
四、經查：
    （一）登載不實部分：
       (1)自訴人雖指訴：台灣台北地方法院檢察署檢察官九十年度偵字第一二九○
         五號不起訴處分書第二頁第十五行至第十六行記載之「最高法院七十年度
         台上字第二九九號判決」，經查並無該文號判決等語。然按刑法第二百十
         三條公務員於職務上所掌公文書登載不實罪，以公務員「明知」為不實之
         事項，而登載於職務上所掌之公文書，為其成立要件；是縱乙○○檢察官
         於製作上述不起訴處分書時，就引用之最高法院判決文號記載有誤，亦無
         從證明係「明知」而故意為不實之登載。自訴人單以前揭處分書引用之最
         高法院判決查無該判決文號為由，主張乙○○檢察官係「明知而故意」為
         不實登載云云，顯乏其他補強證據為佐。
       (2)台灣高等法院檢察署九十年度議字第三二五二號處分書第二頁第十四行以
         下內容，僅在說明「如將原本予以影印後，將影本之部分內容『竄改』，
         重加影印，其與無制作權人將其原本竄改，作為另一意思表示者無異」之
         法律見解；並憑以指摘自訴人於前案置該決議係針對影本內容與原本內容
         不相同之命題不顧，僅執「影本與原本可有相同之效果」一句，指摘原處
         分用法有誤，尚有誤會之旨。且最高法院七十二年度第十四次刑事庭會議
         前述決議內容，係針對「制作與原本內容『不相同』之複印本或影印本，
         應否成立偽造文書罪」之提案所為，有最高法院七十二年第十四次刑事庭
         會議決議內容附卷可參；是台灣高等法院檢察署上述處分書引用該決議內
         容，認同：如將原本影印後，將影本部分內容竄改，重加影印，應成立刑
         法第二百十條罪名之法律見解，且引用之，並無自訴人所指竄改上述決議
         內容可言；更無成立刑法第二百十三條罪名之餘地。
    （二）違背法理正義部分：
         自訴人雖提出台灣台北地方法院檢察署檢察官九十年度偵字第一二九○五
         號處分書及台灣高等法院檢察署九十年度易字第三二五二號處分書內容資
         料，主張承辦之乙○○檢察官、甲○主任檢察官就自訴人前案告訴之偽造
         文書、妨害自由及強制、公然侮辱、妨害秘密等案件，處分不起訴及駁回
         再議確定，係違背法理正義云云。然自訴人於自訴狀所陳乙○○檢察官、
         甲○主任檢察官所為前開處分之法律見解如何違背法理正義各節，充其量
         僅為自訴人一己法律見解之表述；其指摘乙○○檢察官及甲○主任檢察官
         之法律見解不當及就所訴案件處分不起訴，使其法益未受保障云云，並不
         能證明乙○○檢察官及甲○主任檢察官有何具體犯罪行為，此部分「違背
         法理正義」之自訴意旨，其犯罪嫌疑顯有不足。
五、綜上所述，依自訴人一己指訴及現存卷證資料，尚不足證明被告二人有自訴人所
    指之犯嫌。此外，復查無其他積極證據足證被告二人犯罪，其二人犯罪嫌疑顯有
    不足。依照前揭法律之規定，本件自訴應予駁回。
據上論斷，應依刑事訴訟法第三百二十六條第三項、第二百五十二條第十款，裁定如
主文。
中      華      民      國    九十一    年      四      月     三十     日
                                      臺灣臺北地方法院刑事第八庭
                                          法  官  朱  瑞  娟
右正本證明與原本無異
如不服本裁定應於送達後五日內向本院提出抗告狀
                                          書記官  葉  金  發
中      華      民      國    九十一    年      五      月       二     日
